臺灣雲林地方法院民事裁定
111年度監宣字第186號
聲  請  人  蘇祐德    
相  對  人  蘇文敏  
關  係  人  蘇碧惠  
上列聲請人聲請監護宣告事件，本院裁定如下：
    主    文
宣告蘇文敏（男、民國00年0月00日生、身分證統一編號：Z0000
00000號）為受輔助宣告之人。
選定蘇祐德（男、民國00年0月0日生、身分證統一編號：Z00000
0000號）為受輔助宣告人之輔助人。
聲請費用新臺幣壹仟元由受輔助宣告之人負擔。
    理    由
一、聲請意旨略以：聲請人蘇祐德、關係人蘇碧惠分別為相對人
    之二弟、胞妹，相對人於民國98年4月17日因精神疾病，致
    不能為意思表示或受意思表示，或不能辨識其意思表示之效
    果，為此聲請對其為監護之宣告，並指定聲請人蘇祐德為相
    對人之監護人，暨指定關係人蘇碧惠為會同開具財產清冊之
    人等語。
二、按法院對於監護之聲請，認為未達民法第14條第1項之程度
    者，得依民法第15條之1第1項之規定，為輔助之宣告，民法
    第14條第3項定有明文；法院對於監護宣告之聲請，認為未
    達應受監護宣告之程度，而有輔助宣告之原因者，得依聲請
    或依職權以裁定為輔助之宣告，亦為家事事件法第174條第1
     項所明定。次按對於因精神障礙或其他心智缺陷，致其為
    意思表示或受意思表示，或辨識其意思表示效果之能力，顯
    有不足者，法院得因本人、配偶、四親等內之親屬、最近一
    年有同居事實之其他親屬、檢察官、主管機關或社會福利機
    構之聲請，為輔助之宣告；受輔助宣告之人，應置輔助人，
    民法第15條之1第1項、第1113條之1第1項亦定有明文。依民
    法第1113條之1第2項準用同法第1111條之1規定，法院選定
    輔助人時，應依受輔助宣告之人之最佳利益，優先考量受輔
    助宣告之人之意見，審酌一切情狀，並注意下列事項：㈠受
    輔助宣告之人之身心狀態與生活及財產狀況。㈡受輔助宣告
    之人與其配偶、子女或其他共同生活之人間之情感狀況。㈢
    輔助人之職業、經歷、意見及其與受輔助宣告之人之利害關
    係。㈣法人為輔助人時，其事業之種類與內容，法人及其代
    表人與受輔助宣告之人之利害關係。
三、經查，聲請人上開主張，業據其提出親屬系統表、戶籍謄本
    、中華民國身心障礙證明影本、國立臺灣大學醫學院附設醫
    院雲林分院(下稱臺大醫院雲林分院)診斷證明書等件為證，
    又本院法官在鑑定人即臺大醫院雲林分院劉偉仕醫師前訊問
    相對人時，法官訊問相對人「 你叫什麼名字？」，相對人
    回答「阿敏，我會寫我的名字」，訊問相對人「這個名字是
    誰（指卷宗上聲請人的名字）？」，相對人回答「弟弟」，
    訊問相對人「你常常來醫院嗎？」，相對人回答「這裡是斗
    六，護士住在這裡，她會拿藥去我家裡給我」，訊問相對人
    「你知道今天來這裡做什麼嗎？」，相對人回答「不知道」
    ，訊問相對人「今天誰陪你來？」，相對人回答「我老母的
    女兒」，訊問相對人「你老母的女兒，是你的什麼人？」，
    相對人回答「我叫她阿惠」，訊問相對人「阿惠是你的什麼
    人？」，相對人回答「妹妹」，據聲請人表示：蘇雅玲是我
    爸媽的養女，是最大的姊姊，相對人現在早餐大部分由我處
    理，有時候是媽媽走出去固定的早餐店買，相對人無法自行
    走出去買，會被人家騙，相對人會抽菸，我會拿給他，相對
    人從小就不會洗澡，有時候熱水放著，就站在那裡站1個小
    時，沒有居家看護之前，都是由我幫忙洗等情，復經鑑定人
    劉偉仕醫師鑑定稱：相對人為57歲男性，據病歷記載，其在
    5、6歲時，曾經有發高燒到41度，之後即有智力發展遲緩的
    問題，但相對人對於自身的狀況不是很清楚，雖有唸國小，
    但成績都在班上倒數，之前即經鑑定有符合智能障礙的狀態
    ，畢業之後也大都待在家裡，未曾就業過，大約是在國中時
    期開始出現妄想、幻覺之精神症狀，接受精神科治療至今，
    未完成國中學業，目前相對人之理解及學習能力較一般人差
    及緩慢，對於金錢買賣的部分，也有計算的困難，日常生活
    、簡單清潔都需要他人協助，家事僅能協助倒垃圾，於111
    年9月8日有重新做智力測驗的鑑定，當時的智力測驗的分數
    為43分，符合中度智能障礙之程度，目前思覺失調症的部分
    ，也持續接受居家照護的治療，病情也相對穩定，經會談的
    過程中，也符合中度智能障礙的相關表現，依據相對人的狀
    態，明顯因精神障礙或其他心智缺陷，致其為意思表示或受
    意思表示，或辨識其意思表示效果之能力顯有不足，但尚未
    達到因精神障礙或其他心智缺陷，致不能為意思表示或受意
    思表示，或不能辨識其意思表示之效果之程度，建議為輔助
    宣告等語，有本院鑑定筆錄及鑑定人出具之精神鑑定報告書
    在卷可稽，堪信聲請人之主張屬實。是本院審酌上情，認相
    對人並非完全不能為意思表示或受意思表示，或不能辨識其
    意思表示之效果，而未達應受監護宣告之程度，僅上開能力
    顯有不足，而需他人輔助，從而，聲請人聲請監護宣告，尚
    難准許，惟相對人仍有受輔助宣告之必要，爰裁定為輔助之
    宣告。
四、聲請人蘇祐德為受輔助宣告人蘇文敏之二弟，而受輔助宣告
    人未婚無子女，其父蘇金和已歿，其最近親屬除聲請人外尚
    有生母范足、胞妹即關係人蘇碧惠、養姊蘇雅玲等情，有上
    開戶籍謄本、親屬系統表在卷可參，惟受輔助宣告人之母范
    足因罹患失智症，經本院以111年度監宣字第187號裁定宣告
    為受監護宣告人而無法表示意見，經本院調取該案卷宗查核
    無誤。本院審酌上情，並考量聲請人為受輔助宣告人之二弟
    ，有意願擔任受輔助宣告人之輔助人，相對人及其胞妹即關
    係人蘇碧惠、養姊蘇雅玲亦均同意由聲請人蘇祐德擔任輔助
    人，有上開勘驗筆錄及同意書1份在卷可查，因認聲請人應
    有輔助受輔助宣告人之能力，並適於任之，是由聲請人蘇祐
    德擔任受輔助宣告人之輔助人，符合受輔助宣告人即相對人
    之最佳利益，爰依前揭規定，選定聲請人蘇祐德為受輔助宣
    告人之輔助人。
五、依家事事件法第177條第2項、第164條第2項，裁定如主文。
中　　華　　民　　國　 111　　年　　10　　月　　6   　日
                    家事法庭  法  官  黃瑞井         
以上正本係照原本作成。
如不服本裁定應於送達後10日內向本院提出抗告狀，並繳納抗告
費新臺幣1,000元。
中　　華　　民　　國　 111　　年　　10　　月　　6 　　日
                              書記官  顏錦清